臺灣高雄地方法院刑事判決　　　　　　　　　　　　　　九十年度訴字第九二四號
　　公　訴　人　臺灣高雄地方法院檢察署檢察官
　　被　　　告　乙○○
　　指定辯護人　本院公設辯護人　丙○○
右列被告因違反毒品危害防制條例案件，經檢察官提起公訴（八十九年度偵字第一二
九二一號），本院判決如左：
    主  文
乙○○無罪。
    理  由
一、公訴意旨係以：被告乙○○意圖營利並基於概括犯意，自民國八十八年十月間某
    日起至八十九年一月二十一日止，在高雄市三民區○○○路五九五號其所經營之
    汽車保養廠內，以每次新台幣（下同）一千至三千元不等之價格，連續多次販賣
    第一級毒品海洛因予甲○○及丁○○施用。嗣於八十九年一月二十一日下午三時
    三十分許，丁○○因施用毒品犯行，在高雄市○○區○○路與新莊仔路口為警當
    場查獲，並供出毒品來源後，於同日下午五時許，帶同警方至上開保養廠，經警
    在上開保養廠內，當場逮獲販賣毒品予丁○○之甲○○（甲○○販賣毒品未遂之
    犯行，業經台灣高等法院高雄分院以八十九年度上訴字第一四九七號判處有期徒
    刑七年確定），並扣得含有海洛因與安非他命之注射針筒一支，因認被告已涉犯
    有毒品危害防制條例第四條第一項、第二項之販賣第一級毒品及第二級毒品罪嫌
    等語。
二、惟按犯罪事實應依證據認定之，無證據不得推定其犯罪事實，刑事訴訟法第一百
    五十四條定有明文。又事實之認定應憑證據，如未能發現相當證據，或證據不足
    以證明，自不能以推測或擬制之方法，以為裁判基礎，且認定犯罪事實所憑之證
    據，雖不以直接證據為限，間接證據亦包括在內，然而無論直接或間接證據，其
    為訴訟上之證明，須於通常一般之人均不致有所懷疑，而得確信其為真實之程度
    者，始得據為有罪之認定，倘其證明尚未達到此一程度，而有合理之懷疑存在時
    ，自應依法為被告無罪之判決，此有最高法院四十年台上字第八六號判例及七十
    六年台上字第四九八六號判例可資參照。
三、本件公訴人認被告涉犯有前述販賣毒品之犯行，係以證人丁○○及甲○○於警訊
    中之證詞，及本案查獲之過程係因另案被告丁○○為警查獲施用毒品之犯行後，
  經警方授意，由丁○○帶同警方至前述被告所開設之保養廠，經警方當場查獲甲○○販賣含有海洛因及安非他命成分之注射針筒一支予丁○○，並扣得該支注射
    針筒一支為其認定之依據。訊據被告乙○○固不否認前述保養廠係伊所開設，及
    伊綽號係「平仔」之事實，惟堅決否認有何右揭公訴人所指販賣毒品之犯行，辯
    稱：伊無販賣毒品予丁○○及甲○○，該支注射針筒非伊所有，警方查獲當日伊
    不在場等語。經查：
 （一）證人丁○○於警訊中雖供稱：「我施用的毒品是向一位『平仔』的人所買，
       我不知道他的年籍資料，每次購買均是他主動聯絡我，問我是否需要而後至
       相約地點交貨，我每次均購買一千元。」等語，惟嗣於偵查及本院審理中則
       均改稱：「我是要被告幫我買毒品，我拿一千元請他幫我買毒品，幾次我忘
       了，是在被查獲之二個月，我都去保養廠請他幫我買。」等語（分見偵查卷
       第二十頁、第二十六頁、第四十一頁、本院九十年七月二十四日訊問筆錄、
       及本院九十年八月二十一日訊問筆錄），是證人丁○○嗣後於偵查及本院審
       理中歷次庭訊，均堅稱其係請被告代其購買毒品，則其證述已前後不一，已
       有瑕疵，其警訊中之證詞是否可採，容有疑問。
 （二）另證人甲○○雖於警訊及偵查中證稱：「我施用之毒品係向綽號『平仔』的
       人所購買，自八十八年十月開始向他買，我都買二、三千元，都在保養廠內
       交易。」等語（本院審理中依法傳喚其到院作證，惟均未到庭，且亦拘提未
       獲），惟查，本案查獲過程，係因另位證人丁○○在前述時地為警查獲施用
       毒品之犯行後，經警方授意下，由丁○○帶同警員至前述保養廠內，當場查
       獲證人甲○○將含有海洛因與安非他命之注射針筒一支販賣予丁○○之犯行
       ，是證人甲○○係在警方查獲伊販賣毒品予丁○○之情況下，而向警方為前
       述證詞，證人甲○○當時係在與本案被告利害相反之情形下作證，則其是否
       為脫免罪責而為不利被告之證詞，並非無疑，故其證詞是否可信，仍須有其
       他補強證據始可，經查，本案查獲當時，被告並不在現場，而前述含有海洛
       因與安非他命之注射針筒一支，係甲○○自保養內冰箱取出後販賣予丁○○
       ，雖甲○○證述該支注射針筒係被告所有，且係代被告自冰箱內取出販買予
       丁○○等語，惟被告已否認係其所有，且供稱甲○○已在其保養廠住了十幾
       天等語，證人甲○○於警訊中亦不否認確有同住之事，故該支注射針筒雖係
       由被告所開設之保養廠冰箱內取出，然本案查獲時被告並不在場且亦非由被
       告將該支注射針筒交付予丁○○，則在被告與甲○○同住，且甲○○於警訊
       中亦自承其已有三、四個月施用毒品之習慣情形下，自不得僅憑另案被告甲○○一人之供述，即遽認該支注射針筒即為被告所有之物，且經警員在現場
       搜索之結果，並未發現其他毒品或販賣毒品之工具如電子磅秤、空夾鏈袋或
       帳冊等物，此與一般販賣毒品之犯罪者，均應有一定數量之毒品留存及販賣
       工具之情形不同，故甲○○前述證詞是否可採，亦有商榷之餘地。
 （三）雖本案查獲過程，係因丁○○為警在前述時地查獲其施用毒品之犯行後，經
       警方授意下，由丁○○帶同警員至前述保養廠內，而當場查獲證人甲○○將
       含有海洛因與安非他命之注射針筒一支販賣予丁○○，甲○○亦因觸犯毒品
       危害防制條例之販賣第一、二級毒品犯行，而經台灣高等法院高雄分院以八
       十九年度上訴字第一四九七號判處有期徒刑七年確定，此業經本院調閱該案
       卷宗核閱屬實，而該案係甲○○在該保養廠內販賣前述注射針筒予丁○○，
     當時被告並不在現場，其並不知甲○○販賣毒品之事，甲○○亦未與被告有
       犯意之聯絡，故已難認該案甲○○之販賣毒品犯行與被告有關，且前述注射
       針筒一支，並不足以認定係被告所有，已如前述，是該案案情及證據，與被
       告並無直接關連，亦不足以作為對被告不利之認定。
 （四）綜上所述，證人丁○○之證詞已有瑕疵，不足為採，另證人甲○○係在與被
       告利害關係相否之情形下作證，且本案並未扣得其他毒品及販賣工具等補強
       證據，自不得僅憑甲○○一人之指證，即認被告有販賣毒品之犯行，參諸前
       揭法條規定及判例意旨，本案依公訴人所舉前述證據，並無法使本院獲得被
       告有前述販賣毒品犯行之確信，依罪疑為輕之原則，自不得為被告有罪之認
       定，此外，復查無其他積極證據足認被告有公訴人所指前述販買毒品犯行，
       不能證明犯罪，依法應諭知被告無罪之判決。
據上論斷，應依刑事訴訟法第三百零一條第一項，判決如主文。
本案經檢察官林永富到庭執行職務。
中      華      民      國      九十一      年      七    月    十七    日
                                  臺灣高雄地方法院刑事第三庭
                         審判長法  官   涂  裕  斗
                                                法  官   李  淑  惠
                                                法  官   呂  憲  雄
右正本證明與原本無異。
如不服本判決，應於判決送達後十日內，向本院提出上訴狀。
                                                書記官   許  麗  珠
中      華      民      國      九十一      年      七    月    十八    日
